【裁判字號】    98,上訴,515
【裁判日期】    980401
【裁判案由】    違反毒品危害防制條例
【裁判全文】
臺灣高等法院臺中分院刑事判決         98年度上訴字第515號
上  訴  人
即  被  告  甲○○
                    現於臺灣臺中監獄執行
選任辯護人  張崇哲律師
選任辯護人  鄭弘明律師
上列上訴人因違反毒品危害防制條例案件，不服臺灣臺中地方法
院中華民國98年1月12日第一審判決（民國97年度訴字第3533號
、起訴案號：臺灣臺中地方法院檢察署97年度偵字第18901、218
13號），提起上訴，本院判決如下：
    主  文
原判決撤銷。
甲○○販賣第一級毒品，累犯，處有期徒刑捌年陸月，扣案之門
號：0000000000號行動電話手機壹支（含ＳＩＭ卡壹
枚），沒收，未扣案之犯罪所得現金新臺幣伍佰元，沒收，如全
部或一部不能沒收時，以其財產抵償之；又販賣第一級毒品，累
犯，處有期徒刑捌年陸月，扣案之門號：0000000000
號行動電話手機壹支（含ＳＩＭ卡壹枚），沒收，未扣案之犯罪
所得現金新臺幣伍佰元，沒收，如全部或一部不能沒收時，以其
財產抵償之；又販賣第一級毒品，累犯，處有期徒刑捌年捌月，
扣案之門號：0000000000號行動電話手機壹支（含Ｓ
ＩＭ卡壹枚），沒收，未扣案之犯罪所得現金新臺幣壹仟元，沒
收，如全部或一部不能沒收時，以其財產抵償之；應執行有期徒
刑拾伍年，扣案之門號：0000000000號行動電話壹支
（含ＳＩＭ卡壹枚）沒收，為未扣案之犯罪所得現金新臺幣貳仟
元均沒收，如全部或一部不能沒收時，以其財產抵償之。
被訴販賣第二級毒品部分無罪。
    事  實
一、(一)甲○○曾因施用毒品案件，經原審法院以九十六年度易字
    第二一二六號判處有期徒刑五月確定，嗣經原審法院以九十
    七年度聲減字第九○號裁定減刑為有期徒刑二月又十五日確
    定，甫於民國九十七年四月十六日執行完畢，猶不知悔改。
    (二)甲○○基於意圖營利而販賣第一級毒品海洛因之犯意，於
      下列時地，先後三次為下列販賣第一級毒品海洛因之犯行
      ：
    １、戊○○（綽號阿宏）於九十七年五月中旬某日，以設於
        臺中市○區○○路與復興路口附近之萊爾富便利商店前
        公共電話，撥打甲○○所有門號：000000000
        0號行動電話，向甲○○洽購海洛因毒品一小包，二人
        相約於同日中午某時，在臺中縣烏日鄉○○路○段七三
        一號臺中縣立溪南國民中學校門口前見面。隨由戊○○
        將現金新臺幣（下同）五百元交付予甲○○。甲○○旋
        離開約二十分鐘再返回該處，為規避查緝，乃將其先前
        向林圻炘（涉嫌販賣第一級毒品海洛因部分，業經檢察
        官以九十七年度偵字第一八九一○號提起公訴）所販入
        之第一級毒品海洛因一小包以衛生紙包裝後，丟棄在該
        處附近之地上，復指示戊○○前往撿拾，以此方式販賣
        交付第一級毒品海洛因予戊○○，憑資牟利。甲○○販
        賣第一級毒品海洛因之所得為現金五百元。２、戊○○
        於九十七年五月三十日上午九時十一分許，復以渠住處
        申租之號碼：0000000000號市內電話、設於
        臺中縣烏日鄉○○路與五光路交岔路口附近之萊爾富便
        利商店前之公共電話，及設於上開溪南國民中學附近之
        便利商店前之公共電話，撥打甲○○所有上開行動電話
        ，向甲○○洽購第一級毒品海洛因一小包。二人相約於
        同日上午九時四十一分許，在上開溪南國民中學校門口
        前見面。隨由戊○○將現金五百元交付予甲○○，甲○○為規避查緝，乃先將其先前向林圻炘所販入之第一級
        毒品海洛因一小包，以衛生紙包裝後，丟棄在該處附近
        之地上，再當場指示戊○○前往撿拾，以此方式販賣交
        付第一級毒品海洛因予戊○○，憑資牟利。甲○○販賣
        第一級毒品海洛因之所得為現金五百元。３、丙○○於
        九十七年五月下旬某日，以設於臺中縣烏日鄉○○○道
        高級中學後方之全家便利商店前之公共電話，撥打甲○○所有上開行動電話，向甲○○洽購第一級毒品海洛因
        一小包。二人相約在上開全家便利商店前見面。隨由丙○○將現金一千元交付予甲○○，旋由甲○○當場將其
        先前向林圻炘所販入之第一級毒品海洛因毒品一小包交
        付予丙○○，憑資牟利。甲○○販賣第一級毒品海洛因
        之所得為現金一千元。
    (三)嗣於九十七年八月七日晚上九時五十分許，在臺中縣烏日
      鄉○○路○段四六○巷三五八弄六七號甲○○租屋處，為
      警查獲甲○○，並扣得其所有供其販賣第一級毒品海洛因
      所用之門號：0000000000號行動電話一支（含
      ＳＩＭ卡一枚）。甲○○於偵查中，向檢察官供述其上開
      販賣交付予戊○○、丙○○二人之第一級毒品海洛因之來
      源為林圻炘，因而查獲林圻炘涉嫌販賣第一級毒品海洛因
      之犯行。
二、案經臺中縣警察局烏日分局及海岸巡防署海岸巡防總局中部
    地區巡防局岸巡第四一大隊報請臺灣臺中地方法院檢察署檢
    察官偵查起訴。
    理  由
一、按被告以外之人於偵查中向檢察官所為之陳述，除顯有不可
    信之情況者外，得為證據，刑事訴訟法第159條之1第2項定
    有明文。經查證人戊○○、丙○○於偵查中之證述，並無顯
    不可信之情況，自均得作為證據，又實施刑事訴訟程序之公
    務員，因違背法定程序取得之證據，其有無證據能力之認定
    ，應審酌人權保障及公共利益之均衡維護，刑事訴訟法第
    158條之4定有明文。經查本案之非供述證據，並無公務員違
    背法定程序所取得，該等之非供述證據，均得作為證據，先
    予敘明。
二、(一)訊據被告甲○○固不否認：其曾於如犯罪事實欄一、(二)、
    所示之時地，先後由案外人戊○○、丙○○等二人分別交付
    予其上開現金後，再由其先後分別交付第一級毒品海洛因予
    該二人。嗣為警於上開時地查獲，並分別扣得上開證物之事
    實，但矢口否認有何販賣第一級毒品海洛因之犯行，辯稱：
    因其本身亦有施用第一級毒品海洛因，故其僅有應上開二人
    之要求，代為購買或合資購買第一級毒品海洛因後，再轉交
    付予該二人（參原審卷第一四、一五頁、第九一頁背面、第
    九二頁正面）云云。(二)惟查：１、被告所犯如犯罪事實欄一
    、(二)所示之三次販賣第一級毒品海洛因之犯行，業分據證人
    戊○○、丙○○等二人分別於偵查中及原審審理時，結述綦
    詳（參本案偵查卷第七六頁至第八二頁，原審卷第八八頁至
    第九一頁），並有被告所有門號：0000000000號
    行動電話之雙向通聯紀錄一份附於本案偵查卷第五○頁至第
    六七頁、搜索扣押筆錄一份、被告所有上開行動電話手機翻
    拍照片共計三十九張，被告所使用門號：00000000
    00號行動電話監察譯文一冊、通訊監察書三份附於本案警
    詢卷(一)第二六頁至第二八頁、第三三頁至第五二頁、第五五
    頁至第八六頁、公共電話現場照片二張附於九十七年度偵字
    第二一八一三號併案卷內之警詢卷第二頁至第四頁，搜索扣
    押筆錄一份附於本案警詢卷(三)第一○頁至第十一頁，及證人
    丙○○及戊○○等二人之臺灣高等法院被告前案紀錄表各一
    份、證人戊○○犯施用第一級毒品罪之刑事判決一份，鑑定
    書一紙附於原審卷第一七頁至第三七頁可參。復有被告所有
    門號0000000000號行動電話手機一支（含ＳＩＭ
    卡一枚）扣案可資佐證。２、近年來，政府相關單位均投入
    相當之人力、物力，大力查緝毒品，以致一般人甚難輕易取
    得毒品。且電子、平面等媒體均一再報導販賣毒品係屬重罪
    ，故衡以常情，一般人若非有利可圖，應無可能甘冒重罪之
    險，為他人免費代購或轉交毒品。復徵以被告偵查中，供稱
    ：其不認識證人戊○○，證人丙○○係其朋友之朋友（參本
    案偵查卷第一四頁）等語；其於原審審理時，供稱：與證人
    戊○○只見過二、三次面，平常並無任何交情，純粹是朋友
    介紹認識（參原審卷第九○頁背面）等語；證人戊○○於偵
    查中，結稱：渠與被告沒有交情（參本案偵查卷第七七頁）
    ；證人丙○○於偵查中，結稱：伊與被告沒有交情，除了買
    海洛因外，其它沒有往來（參本案偵查卷第八二頁）等語，
    在在足認被告若非有從中牟利，賺取差價，其又豈會平白地
    甘冒觸犯販賣第一級毒品重罪之險，先後數次分別交付第一
    級毒品海洛因予上開二位證人？準此，應堪認被告主觀上確
    有營利之意圖甚明。３、基上等情，本院認被告辯稱：其僅
    為上開二位證人代購毒品云云，顯與常情有違，應係事後卸
    責之詞，不足採信。另被告辯稱：其係與上開二位證人合資
    購買毒品云云，經核亦與上開二位證人於偵查及原審審理中
    所為結述（均未結稱有與被告合資購買毒品）歧異，且上開
    監察譯文中亦無合資購買毒品之通話內容，堪認此部分亦屬
    被告脫責之詞，同無可取。是本件事證明確，被告犯行已堪
    認定。
三、(一)核被告所為，係犯毒品危害防制條例第四條第一項販賣第
    一級毒品罪。又被告所犯上開三次販賣第一級毒品海洛因之
    犯行，犯意各別，行為互殊，應予分論併罰。被告曾因施用
    毒品案件，經原審法院以九十六年度易字第二一二六號判處
    有期徒刑五月確定，嗣經原審法院以九十七年度聲減字第九
    ○號裁定減刑為有期徒刑二月又十五日確定，甫於九十七年
    四月十六日執行完畢等情，有臺灣高等法院被告前案紀錄表
    一份在卷可參。其於有期徒刑執行完畢後，五年內故意再犯
    本件有期徒刑以上之上開三罪，均為累犯，應均依刑法第四
    十七條第一項規定，各加重其刑（惟其所犯上開三次販賣第
    一級毒品海洛因部分之法定刑為死刑、無期徒刑部分，依法
    不得加重）。本院經審酌：被告販賣第一級毒品海洛因之數
    量，僅各為一小包，其販賣所得僅各為五百元、五百元、一
    千元，但所犯之毒品危害防制條例第四條第一項販賣第一級
    毒品罪之法定刑，為死刑或無期徒刑，處無期徒刑者，得併
    科一千萬元以下罰金等一切情狀後，認其有刑法第五十九條
    所定之犯罪之情狀顯可憫恕，認科以最低度刑仍嫌過重之情
    形，爰依該條規定，各減輕其所犯上開三次販賣第一級毒品
    海洛因部分之刑。又被告於偵查中，已向檢察官供述，其第
    一級毒品海洛因之來源為案外人林圻炘，因而使檢察官得以
    追訴案外人林圻炘販賣第一級毒品海洛因之犯行（參偵查卷
    第九三、九四頁所附訊問筆錄、原審卷第三八頁至第四五頁
    案外人林圻炘之臺灣高等法院被告前案紀錄表），爰依毒品
    危害防制條例第十七條規定，減輕被告所犯上開三次販賣第
    一級毒品海洛因部分之刑，並依法加先加重後遞減輕之。公
    訴人以九十七年度偵字第二一八一三號案件移送併案審理部
    分，經核與被告經公訴人起訴之部分，係屬事實同一之案件
    ，本院自應併予審理，附予敘明。(二)原審以被告犯賣第一級
    毒品罪證明確，予以論罪科刑原無不合，惟查被告販毒所得
    僅為500元、500元、1000元於被告查獲後又供出上游毒犯，
    因而查獲毒犯林圻炘，原審對於被告販毒均量處以有期徒刑
    10年6月或以上，稍嫌過重，尚有未洽，被告上訴意旨否認
    販賣第一級毒品雖無理由，惟原判決既有上開可議之處，自
    屬不能維持，應由本院將此部分撤銷改判。爰審酌：被告正
    值青年，國中肄業，係因貪圖不法之利益，致犯本罪。其犯
    罪手段雖屬平和，但所為嚴重損害國本，其販賣第一級毒品
    海洛因之時間非屬長期，所販賣之數量亦非鉅量，販賣所得
    各為五百元、五百元、一千元，暨其犯罪後僅坦承有上開分
    別交付第一級毒品海洛因予上開二位證人之行為，但否認有
    販賣第一級毒品海洛因犯行等一切情狀，分別量處並定應執
    行刑如主文第二項所示。被告販賣第一級毒品海洛因之犯罪
    所得現金共計二千元，雖未據扣案，仍應依毒品危害防制條
    例第十九條第一項規定，予以宣告沒收，如全部或一部不能
    沒收時，以其財產抵償之。扣案之被告所有門號：0000
    000000號行動電話手機一支（含ＳＩＭ卡一枚），係
    被告所有（業據被告供承在卷，參原審卷第一四頁背面），
    並供其犯販賣第一級毒品海洛因罪所用，應依毒品危害防制
    條例第十九條第一項規定，予以宣告沒收。至扣案之行動電
    話手機共計七支、帳冊一本、電話聯絡單一紙，杓子三支、
    分裝袋一包，及電子磅秤二臺，被告供稱：該等物品或非屬
    被告所有，或非供其犯本件犯罪所用。卷內亦無證據足資證
    明該等物品確為被告所有，且供其犯本件犯罪所用，而該等
    物品經核亦非屬違禁物，自不得予以宣告沒收。另扣案之第
    一級毒品海洛因五包（合計淨重○．八九公克、空包裝總重
    一．七四公克，參原審卷第五三頁），被告於原審訊問時，
    供稱：該等第一級毒品係供其施用，但在其未及施用前，即
    為警查獲（參原審卷第一四頁背面）等語。本院審酌該等毒
    品扣案之時間為九十七年八月七日晚上九時五十分許，距離
    上開被告犯本件販賣第一級毒品之時間（九十七年五月間）
    已超過二個月，自與本案其販賣第一級毒品海洛因之犯行無
    關，基於主、從不可分原則，自不得於本案予以宣告沒收銷
    燬之，附予指明。
四、本件扣案之上開第一級毒品海洛因五包（合計淨重○．八九
    公克、空包裝總重一．七四公克）部分，被告於原審訊問時
    ，供稱：該等毒品係供其施用，但在其未及施用前，即為警
    查獲（參原審卷第一四頁背面）等語。準此，被告是否另涉
    有持有第一級毒品罪嫌，宜由檢察官另行偵查處理，附予敘
    明。
五、公訴意旨又稱：被告甲○○基於販賣第二級毒品之犯意，先
    後為下列之犯行：
    (一)丁○○ (綽號牛逼)於民國97年5月28日22時41分許，以
        門號0000000000號行動電話撥打甲○○持用之門號0000
        000000號行動電話，洽購安非他命毒品後，旋即於同日
        23時許，在臺中縣烏日鄉○○街之某便利商店後方之橋
        頭交易，由丁○○交付購買安非他命毒品之價金新臺幣
        (下同)1 千元予甲○○，甲○○則當場交付第二級毒品
        安非他命1包予丁○○，供其施用。
    (二)丁○○於97年6月1日中午12時19分許，以門號00000000
        00號行動電話，撥打甲○○持用之門號0000000000號行
        動電話，洽購2千元安非他命後，旋於同日中午12時35
        分許，在臺中縣烏日鄉○○街之某便利商店後方之橋頭
        交易，由甲○○當場交付第二級毒品安非他命1包予丁○○，供其施用。
    (三)丁○○自97年6月1日13時26分許起，復接續以門號0000
        000000號行動電話，撥打甲○○持用之門號0000000000
        號行動電話，洽購安非他命毒品後，旋於同14時許，在
        臺中縣烏日鄉○○街之某便利商店後方之橋頭交易，由
        丁○○交付購買安非他命之價金1千元予甲○○，甲○○則當場交付第二級毒品安非他命1小包予丁○○，供
        其施用。
    (四)丁○○於97年7月8日21時許，以臺中縣烏日鄉○○道中
        學」旁之便利商店前之公共電話，接續2次撥打甲○○
        持用之門號0000000000號行動電話，洽購安非他命毒品
        後，旋即前往臺中縣烏日鄉○○街之圖書館前，由丁○○交付購買安非他命毒品之價金1萬3千元予甲○○，丁○○則在上開地點等候，甲○○則前往不詳地點拿取安
        非他命毒品1包，再於其後半小時左右運往上開地點，
        交付予丁○○，丁○○再將安非他命毒品攜回住處，分
        裝施用。丁○○嗣則於97年7月9日20時許，在臺中縣烏
        日鄉○○路便行巷203號住處，為警持搜索票查獲，並
        扣得第二級毒品安非他命5小包、自製裝填器、安非他
        命玻璃球吸食器各1支。因認為被告甲○○涉嫌毒品危
        害防制條例第4條第2項之販賣第二級毒品罪云云。
六、本件公訴人認為被告甲○○涉嫌販賣第二級毒品罪，係基於
    證人丁○○之證述，並有門號0000000000號行動電話之通訊
    監察譯文、查獲毒品之鑑定書及扣案之0000000000號、
    0000000000號行動電話二支附卷為證。訊據被告矢口否認有
    販賣第二級毒品之犯行，辯稱其僅為代買而已。按犯罪事實
    應依證據認定之，無證據不得認定其犯罪事實，刑事訴訟法
    第154條第2項定有明文，又認定犯罪事實所憑之證據，雖不
    以直接證據為限，間接證據亦包括在內，然無論直接證據，
    其為訴訟上之證明，須於通常一般之人均不致於有所懷疑，
    而得確定其為真實之程度，始得據之為有罪之認定，最高法
    院76年台上字第986號著有判例。經查被告自始至終均堅決
    否認販賣安非他命與丁○○，而0000000000號行動電話之通
    訊監察譯文，並無丁○○向被告購買安非他命之紀錄，又證
    人丁○○於偵查中，有時稱，拜託被告幫伊買安非他命，有
    時稱，向被告買安非他命，於原審證稱伊係拜託被告幫伊買
    安非他命，前後所供不一致顯有可疑，自不能以證人丁○○
    前後不一致之證詞，作為認定被告犯罪之唯一證據，是被告
    販賣第二級毒品之犯罪，尚屬不能證明，原審疏未詳查，對
    於被告販賣第二級毒品部分，遽為論罪科刑，尚有未當，被
    告上訴意旨據此指摘原判決不當，為有理由，應由本院將原
    判決關於此部分撤銷改判，此部分爰依法為無罪之諭知。
據上論結，應依刑事訴訟法第三百六十九條第一項前段、第三百
六十四條、第三百零一條第一項、第二百九十九條第一項前段，
毒品危害防制條例第四條第一項、第十七條、第十九條第一項、
刑法第十一條、第四十七條第一項、第五十九條、第五十一條第
五款，判決如主文。
本案經檢察官乙○○到庭執行職務。
中    華    民    國    98    年    4     月    1     日
            刑事第二庭    審判長法  官  李  璋  鵬
                                法  官  蕭  錦  鍾
                                法  官  胡  森  田
以上正本證明與原本無異。
如不服本判決應於收受送達後10日內向本院提出上訴書狀，其未
敘述上訴之理由者，並得於提起上訴後10日內向本院補提理由書
（均須按他造當事人之人數附繕本）「切勿逕送上級法院」。
                                書記官  陳  文  琴
中    華    民    國    98    年    4     月    1     日


司法院資訊處製作；財團法人民間司法改革基金會備份。
